【裁判字號】    92,交上易,368
【裁判日期】    921002
【裁判案由】    過失傷害
【裁判全文】
臺灣高等法院刑事判決                          九十二年度交上易字第三六八號
    上  訴  人  臺灣臺北地方法院檢察署檢察官
    被      告  乙○○
右上訴人因過失傷害案件，不服臺灣臺北地方法院九十一年度交易字第六四號，中華
民國九十二年六月三十日第一審判決（起訴案號：臺灣臺北地方法院檢察署九十年度
偵字第一五二二二號），提起上訴，本院判決如左：
    主  文
原判決撤銷。
乙○○因業務過失傷害人，處有期徒刑陸月，如易科罰金以參佰元折算壹日。
    事  實
一、乙○○係指南客運股份有限公司僱用之營業用大客車（即公車）司機，平日以駕
    駛該公司所有之營業用大客車載運不特定之乘客為業，為從事駕駛業務之人。其
    於民國九十年三月十九日二十時二十分許，駕駛指南客運股份有限公司所有之車
    牌號碼ＦＴ─七七○號營業大客車，沿台北市○○○路○段由東向西行駛，行經
    該路段與富陽街有行車號誌管制及行人穿越道之交岔路口時，其明知汽車行駛時
    ，駕駛人應注意車前狀況，並隨時採取必要之安全措施，以避免危險之發生，且
    汽車行近行人穿越道前，遇有行人穿越時，無論有無交通警察指揮或號誌指示，
    均應暫停讓行人先行通過，而依當時情形為天候陰、夜間有照明、路面乾燥、無
    缺陷、視距良好，並無不能注意之情事，乙○○於經過前揭交岔路口，見其行進
    方向之交通號誌將由黃燈轉換為紅燈，竟未依號號指示準備停車，亦未暫停讓行
    人先行通過，而搶越黃燈貿然往前直行，嗣行駛越過路口時，和平東路方向燈號
    已由黃燈轉換為紅燈，適有行人古璿正沿行人穿越道由北向南欲穿越和平東路三
    段時，乙○○並未停車，仍繼續行駛，致其所駕駛之上開營業用大客車之右前車
    頭撞及古璿正，古璿正倒地後頭部受有硬腦膜上血腫之傷害。乙○○肇事後，於
    警員前往現場處理時，在其上開犯行未為任何有偵查犯罪職權之公務員知悉前，
    不逃避接受裁判而當場向警員自首，承認其為肇事人，而知上情。
二、案經乙○○自首及古璿正之父母甲○○、林立華訴由臺灣臺北地方法院檢察署檢
    察官偵查起訴。
    理  由
一、右揭事實，業據被告於原審審理時坦承其駕駛前揭車輛撞及被害人時未注意車前
    狀況等語不諱（參見原審卷附九十一年七月十日、同年十一月十八日、九十二年
    二月二十六日、同年五月十二日及六月十六日之訊問筆錄），復有告訴人即被害
    人之父母甲○○、林立華之指述在卷足憑（參見九十年度偵字第一五二二二號偵
    查卷宗第一至六頁、原審卷第十六至二十四頁、第八十八至九十頁），復有道路
    交通事故調查報告表、交通事故談話紀錄表、道路交通事故補充資料表、交通事
    故分析研判表、車損及現場照片共五幀（以上均為影本）及被告所駕車牌號碼Ｆ
    Ｔ─七七○之營業用大客車肇事當時之行車速率紀錄表原本一份附卷可參（參見
    同前偵查卷第七至十一頁、第三十一至三十七頁、原審卷第五十二頁）；再被害
    人古璿正因本件車禍受有硬腦膜上血腫之傷害，業據其提出台北市立仁愛醫院診
    斷證明書一紙在卷可稽（參見同前偵查卷第十三頁），又被害人前揭傷勢，並未
    達到功能完全毀敗之重傷害狀況，亦經原審函詢臺北市立仁愛醫院屬實，有該院
    九十二年四月二十五日北市仁醫歷字第○九二六○三二九二○○號函文一紙及病
    歷資料等件在卷足憑。故被告此部分之自白與事實相符，應堪採信。
二、按汽車行駛時，駕駛人應注意車前狀況，並隨時採取必要之安全措施；又汽車行
    近行人穿越道前，應減速慢行，遇有行人穿越時，無論有無交通警察指揮或號誌
    指示，均應暫停讓行人先行通過。道路交通安全規則第九十四條第三項、第一百
    零三條分別定有明文。被告係領有營業大客車駕駛執照之駕駛人，其就上開之規
    定，自應知之甚稔，復依卷附道路交通事故調查報告表及肇事現場照片影本五張
    所顯示，本件肇事地點係在台北市○○○路○段與富陽街交岔路口之行人穿越道
    ，被告駕車行經肇事路段本應注意上開規定，而本件肇事地點，路況平直，視線
    無阻礙，駕駛人極易看清交岔路口路況，而當時天候尚佳，路面狀況好，查無足
    令被告有不能注意之情事，依當時情形又非不能注意，而肇事處係在行人穿越道
    ，被告駕車更應加以注意，詎被告竟疏未注意車前狀況，於燈光號誌轉換之際強
    行駛越上開交岔路口，且未暫停讓行人先行通過，貿然前行，以致撞及沿行人穿
    越道由北向南欲穿越和平東路三段之行人古璿正，據被告於交通事故談話紀錄表
    稱突然聽到撞擊聲才知道肇事等情，顯示其確有未注意之情事，其對本件事故之
    發生為有過失，至屬明確。況原審審理中將本件事故發生之原因送請台北市車輛
    行車事故鑑定委員會鑑定及台北市政府交通局覆議，鑑定及覆議意見書咸認被告
    駕車未注意車前狀況，此有該會九十一年十月三十日北鑑審字第○九一三○三○
    九○○○號鑑定意見書及九十二年四月七日北市交鑑意字第六○三五號覆議意見
    書各一份附卷可稽。從而，被告之過失行為與被害人所受傷害間，存有相當因果
    關係甚明。
三、至於被害人是否未依規定行走行人穿越道及違反號誌管制一節，本件告訴人即被
    害人之父母於審理時及其所提告訴理由狀中，表示被害人係綠燈直行且有走行人
    穿越道，而依證人丙○○於前揭交通事故談話記錄表中證述：「我駕車沿富陽街
    北向南方向行駛至和平東路口停等紅燈，突然我看見在我右方行人穿越道旁五至
    六公尺處，有一位小孩由北向南方向奔跑衝出穿越道，而和平東路三段東向西方
    向有一部ＦＴ—七七○營大客綠燈駛來撞上小孩而肇事」等語。於九十二年一月
    二十九日原審調查時復證述案發當時情形：「我停在富陽街與和平東路口等紅燈
    ，當時和平東路口是綠燈，我看到一台公車往基隆路方向由東向西行駛，（在偵
    字卷第二十三頁用三角形標示你當時停車位置，以箭頭表示當時公車停車行進方
    向，以圓圈表示當時肇事位置）開過去時剛好有一小孩跑出來，因為當時有一個
    三角形小花圃，小孩離斑馬線大約五到六公尺，他是從我停的位置由北向南跑出
    去，在富陽街與和平東路口被撞到」等語（參見原審訊問筆錄）。證人所為證詞
    雖與告訴人之指訴有所出入，惟查被告於原審審理時已自承：「我就減速通過，
    我的公車比較大，我經過斑馬線，我越過路口時和平東路方向已經由綠燈變紅燈
    ，富陽街是變成綠燈，我是看到有摩托車要起步狀況，有一些行人從紅磚道要從
    慢車道通過馬路，我是先看右邊，再看左邊，富陽街也有車子要開始左轉，在與
    我在爭車道，他們已經越過安全島了，，‧‧‧‧，我並沒有加速，但我很快通
    過，我經過斑馬線時，並沒有看到車或是人經過，我還有看一下後視鏡，‧‧‧
    ‧我回頭那時，我看到壹個黑影在我前面，我就馬上踩煞車，但是因為是三、四
    十公里車速，所以車子一時無法馬上停止，站牌距斑馬線大約二十公尺左右」等
    語（原審九十一年七月十日訊問筆錄）。依被告供述，其經過和平東路、富陽街
    口，即過富陽街一半時，和平東路之燈號已變為紅燈，而富陽街路口則換為綠燈
    ，又參以前揭道路交通事故調查報告表所載，被害人於肇事後其鞋子掉落位置，
    離最近之行人穿越道為二至三公尺，且依卷附現場照片顯示，肇事路段和平東路
    三段分隔島上植有濃密樹叢，行人捨行人穿越道採跨越分隔島及樹叢穿越之可能
    性不大。綜合觀之；被害人古璿正應係在其欲穿越和平東路三段時，在其行走之
    富陽街路口已變換為綠燈時沿著人行穿越道通過而遭疏未注意禮讓之被告車輛撞
    及。參以證人丙○○於本院調查時供稱：「（你是否有看到小孩前面的號燈？）
    我是在看我前面的號燈，我沒有印象小孩的號燈為何。（你是否有看到和平東路
    公車走過去的燈號？）沒有看清楚，我只能看到餘光而已。但是我能夠確定我的
    燈號確實是紅燈」等語（本院九十二年八月二十二日訊問筆錄）。足見證人丙○
    ○當時應係專注其機車前方路口之號誌，至於被害人古璿正所行走之行人穿越道
    路口燈號以及被告駕車所行駛路線之路口燈號，並非證人所能目擊，雖該路線路
    口號誌目前已有所變更而無從再行現場比對車禍當時燈號情形，惟依證人丙○○
    所稱燈號情形與被告所陳述之燈號情形已有所不符，顯見證人所證稱被告及被害
    人燈號情形應係其個人以其自己前方路口等燈號變換經過而推測對向被告之路口
    燈號及被害人行人穿越道之燈號情形，其臆側之詞自難以準確。縱然被告在穿越
    富陽街路口第一燈號時係黃燈，但在經過路口而行駛至被害人欲穿越之行人穿越
    道時，和平東路之燈號業已變換為紅燈，應可確定，衡情當時被害人所行走之路
    口應已變換為綠燈。則證人所稱被害人之燈號為紅燈以及未行走於行人穿越道上
    等證詞與事實不符。
四、綜上所述，依前揭道路交通事故調查報告表、交通事故談話紀錄表、道路交通事
    故補充資料表、臺北市車輛行車事故鑑定委員會及交通局所為鑑定及覆議結果，
    被害人因本件車禍受有如事實欄所載之傷害，有前揭台北市立仁愛醫院之診斷證
    明書一紙等補強證據已足資擔保被告於原審審理中所為上開任意性自白具有相當
    程度之真實性，而得確信被告前述自白之犯罪事實確屬真實。從而，本件事證明
    確，被告過失犯行洵堪認定，應依法論科。
五、被告受僱於指南客運股份有限公司之公車司機，業據自承在卷，係從事駕駛業務
    之人，其因駕駛過失致被害人古璿正受有前揭之傷害，核被告乙○○所為，係犯
    刑法第二百八十四條第二項之業務過失致人受傷罪。被告係汽車駕駛人，行經行
    人穿越道不依規定讓行人優先通行，因而致人受傷，應依道路交通管理處罰條例
    第八十六條第一項之規定加重其刑。又被告於肇事後，於警員前往現場處理時，
    在其上開犯行未為任何有偵查犯罪職權之公務員已知悉前，不逃避接受裁判而當
    場向警員自首，承認其為肇事人並接受裁判，業據被告自承在卷（參見原審九十
    二年六月十六日訊問筆錄），核與卷附臺北市政府警察局信義分局交通分隊警員
    李晨龍於肇事現場製作之交通事故談話紀錄表等情相符，是被告既已向該管公務
    員申述犯罪事實，而不逃避接受裁判，已合於刑法第六十二條前段所定對於未發
    覺之犯罪自首而接受裁判之要件，應依該條規定減輕其刑，並先加後減之。
六、原審認被告罪證明確，予以論罪科刑，固非無見，惟查被害人係等綠燈亮時行走
    於行人穿越道上被撞及，且被告係在行經行人穿越道不依規定讓行人優先通行，
    因而致人受傷，應依道路交通管理處罰條例第八十六條第一項之規定加重其刑。
    原判決認被告係在未依規定行走行人穿越道之被害人古璿正欲由北向南欲穿越和
    平東路三段，亦未等己方號誌轉換為綠燈且和平東路尚有車輛行駛時，即搶先穿
    越道路，致為被告所駕駛之營業用大客車之右前車頭撞及，事實之認定容有未洽
    ，且未依道路交通管理處罰條例第八十六條第一項之規定加重其刑。均有未當。
    檢察官上訴意旨亦指摘及此，應認其上訴有理由，原判決既有未當，自屬無可維
    持，應由本院將原判決撤銷改判，並審酌被告乙○○駕車未注意車前狀況，其過
    失之程度，犯罪之態度及被告犯罪後尚未與被害人家屬達成和解等一切情狀，量
    處有期徒刑六月，並諭知易科罰金之折算標準，以資懲儆。
七、被告經合法傳喚無正當理由未到庭，爰不待其陳述逕行判決。
據上論斷，應依刑事訴訟法第三百六十九條第一項前段、第三百六十四條、第三百七
十一條、第二百九十九條第一項前段，道路交通管理處罰條例第八十六條第一項，刑
法第二百八十四條第二項前段、第六十二條前段、四十一條第一項前段，罰金罰鍰提
高標準條例第一條前段、第二項，判決如主文。
本案經檢察官洪泰文到庭執行職務。
中      華      民      國    九十二    年      十      月      二      日
                              臺灣高等法院交通法庭
                                  審判長法  官  陳  正  雄
                                        法  官  許  宗  和
                                        法  官  許  錦  印
右正本證明與原本無異。
不得上訴。
                                        書記官  楊  妙  恩
中      華      民      國    九十二    年      十      月      六      日
附錄本案論罪科刑法條全文：
中華民國刑法第二百八十四條：
因過失傷害人者，處六月以下有期徒刑、拘役或五百元以下罰金，致重傷者，處一年
以下有期徒刑、拘役或五百元以下罰金。
從事業務之人，因業務上之過失傷害人者，處一年以下有期徒刑、拘役或一千元以下
罰金，致重傷者，處三年以下有期徒刑、拘役或二千元以下罰金。


司法院資訊處製作；財團法人民間司法改革基金會備份。
